【裁判字號】    95,上易,1828
【裁判日期】    951031
【裁判案由】    侵占
【裁判全文】
臺灣高等法院刑事判決
上  訴  人
即  被  告  甲○○
上列上訴人因侵占案件，不服臺灣板橋地方法院94年度易緝字第
149號，中華民國95年7月27日第一審判決（起訴案號：臺灣板橋
地方法院檢察署88年度偵字第5967號），提起上訴，本院判決如
下：
    主  文
上訴駁回。
    事  實
一、甲○○前因犯侵占罪，經臺灣臺南地方法院84年度易字第37
    60號判決有期徒刑3月，緩刑2年，於民國（下同）85年5月7
    日確定。又甲○○係星光建築物管理維護股份有限公司（以
    下簡稱星光公司）之職員，由該公司派遣駐在臺北縣永和市
    ○○路○段156號「樂華尚品社區」擔任總幹事，負責代星光
    公司收取社區住戶所繳交裝璜保證金，再轉交予星光公司，
    為從事業務之人。甲○○基於概括犯意，意圖為自己不法之
    所有，自87年12月1日起，至88年2月2日止，在上址將其先
    後所收受住戶張華陵等11戶住戶之保證金共新臺幣（下同）
    22萬元（其中含現金18萬元及每張面額2萬元之支票2張），
    連續將之侵占入己，未轉交予星光公司，經星光公司催繳而
    無法交待，甲○○飾詞搪塞，並於88年2月上旬棄職潛逃。
二、案經星光公司告訴，由臺灣板橋地方法院檢察署檢察官偵查
    起訴。
    理  由
一、上訴人即被告甲○○對於上揭犯罪事實坦承不諱，上情並經
    告訴人星光公司指訴歷歷，核與證人徐金鏞、童啟陽、葉義
    武等人在偵查中結證之情節相符（見偵查卷第18頁至第21頁
    ）。此外，復有與告訴人所指訴相符之收據影本14張、值班
    記錄表影本、裝璜保證金總表與筆記簿一本等文件附卷可稽
    （見偵查卷第8頁至第14頁、第15頁、第7頁、第25頁）。又
    被告係星光公司職員，由該公司派遣駐在臺北縣永和市○○
    路○段156號「樂華尚品社區」擔任總幹事，負責代星光公司
    收取社區住戶所繳交裝璜保證金，再轉交予星光公司，被告
    甲○○即為從事業務之人，乃對於業務上所持有屬星光公司
    所有之保證金共22萬元（其中含現金18萬元及每張面額2萬
    元之支票2張），予以侵占入己，本件事證明確，被告犯行
    堪予認定。
二、又起訴書雖認為被告總共侵占之保證金共計28萬元，其中含
    現金18萬元及每張面額2萬元之支票5張，惟被告在原審堅稱
    就支票部分，其僅侵占2張，另外3張業已返還予住戶等語，
    上情亦核與告訴代理人乙○○在原審之陳述相符（均見原審
    94 年11月17日準備程序筆錄），公訴人亦因此將起訴書之
    上開起訴內容予以減縮如上開事實欄所載，附此敘明。
三、按刑法施行法於95年6月14日增訂第1條之1規定：「中華民
    國94年1月7日刑法修正施行後，刑法分則編所定罰金之貨幣
    單位為新台幣。94年1月7日刑法修正時，刑法分則編未修正
    之條文定有罰金者，自94年1月7日刑法修正施行後，就其所
    定數額提高為30倍。但72年6月26日至94年1月7日新增或修
    正之條文，就其所定數額提高為3倍。」，並於95年7月1日
    施行。刑法第336條第2項之罰金刑部分，因上開包裹式修正
    之規定，亦隨同修正；比較新舊法，新法對被告並無何有利
    之情形，依刑法第2條第1項規定，適用行為時刑法第336條
    第2項論罪。又被告行為後，刑法第56條連續犯之規定，業
    於94年2月2日修正公布刪除，自95年7月1日起施行，被告多
    次業務侵占之犯行，因行為後新法業已刪除連續犯之規定，
    此刪除雖非犯罪構成要件之變更，但顯已影響行為人刑罰之
    法律效果，自屬法律有變更，依新法第2條第1項規定，比較
    新、舊法結果，仍應適用較有利於被告之行為時法律即舊法
    論以連續犯（參見最高法院95年第8次刑事庭會議決議）。
四、核被告所為，係犯修正前刑法第336條第2項之業務侵占罪。
    被告先後多次侵占犯行，時間緊接，犯罪構成要件相同，顯
    係基於概括犯意反覆為之，為連續犯，應依修正前刑法第56
    條之規定論以一罪並加重其刑。
五、原審審酌被告有侵占前科，及其犯罪之動機及目的、為收取
    社區住戶所繳交裝潢保證金共22萬元後，竟予侵占入己，及
    其手段、對星光公司造成之損害暨多次應被告之要求暫緩結
    案，讓被告籌措款項以賠償告訴人，惟被告均未能實現其之
    前有關可以籌到款項以賠償告訴人之承諾，致告訴人公司所
    受之損害未能獲得彌補等一切情狀，適用修正前刑法第56條
    、第336條第2項，修正前罰金罰鍰提高標準條例第1條前段
    ，判決被告有期徒刑8月，經核並無不合。
六、被告提起上訴，指原審量刑過重云云。惟量刑屬法院之職權
    ，原審已於理由欄內敘明量刑審酌之一切情狀，且原審量刑
    亦無失之於過重之情形，被告之上訴，核無理由，應予駁回
    。
據上論斷，應依刑事訴訟法第368條，判決如主文。
本案經檢察官劉斐玲到庭執行職務。
中    華    民    國    95    年    10    月    31    日
                  刑事第十一庭審判長法  官  張連財
                                    法  官  楊照男
                                    法  官  林明俊
以上正本證明與原本無異。
不得上訴。
                                    書記官  蕭進忠
中    華    民    國    95    年    11    月    2     日
附錄：本案論罪科刑法條全文
刑法第336條：
對於公務上或因公益所持有之物，犯前條第 1 項之罪者，處 1
年以上 7 年以下有期徒刑，得併科 5 千元以下罰金。
對於業務上所持有之物，犯前條第 1 項之罪者，處 6 月以上
5 年以下有期徒刑，得併科 3 千元以下罰金。
前二項之未遂犯罰之。


司法院資訊處製作；財團法人民間司法改革基金會備份。
